【裁判字號】    97,上訴,451
【裁判日期】    970611
【裁判案由】    竊盜
【裁判全文】
臺灣高等法院刑事判決                 97年度上訴字第451號
上  訴  人  臺灣板橋地方法院檢察署檢察官
被      告  辛○○
                    （另案於臺灣臺北監獄臺北分監執行中）
            戊○○
                        巷22號3樓
                    （另案於臺灣新店戒治所強制戒治中）
上列上訴人因被告等竊盜案件，不服臺灣板橋地方法院96年度訴
字第2647號，中華民國96年12月4日第一審判決（起訴案號：臺
灣板橋地方法院檢察署96年度偵字第11654號、第12397號、第12
398號、第12404號），提起上訴，本院判決如下：
    主  文
原判決關於辛○○下列事實欄一、(一)至(三)之竊盜及定執行刑部分
均撤銷。
辛○○犯竊盜罪，累犯，處有期徒刑肆月，減為有期徒刑貳月；
又犯竊盜罪，累犯，處有期徒刑肆月，減為有期徒刑貳月；又犯
共同竊盜罪，累犯，處有期徒刑肆月，減為有期徒刑貳月。
其他上訴駁回。
本判決第二項有關辛○○撤銷改判部分，與第三項駁回上訴部分
所處之刑，辛○○應執行有期徒刑壹年壹月。
    事  實
一、辛○○前於民國91年3月29日因竊盜案件，經臺灣桃園地方
    法院以91年度易字第337號判處有期徒刑8月，同年8月1日經
    本院以91年度上易字第1419號撤銷原判決，改判有期徒刑6
    月確定，嗣於同年10月30日易科罰金執行完畢。又於95年7
    月31日因違反毒品危害防制條例案件，經臺灣桃園地方法院
    以95年度簡字第253號判處有期徒刑3月，同年8月28日確定
    ，嗣於同年10月17日易科罰金執行完畢。竟仍不知悔改，復
    意圖為自己不法之所有，或單獨，或與陳宜秋（所涉竊盜案
    件，業經臺灣板橋地方法院96年度訴字第2647號判處有期徒
    刑3月及3月，均減為有期徒刑1月又15日，應執行有期徒刑4
    月，並經確定），共同基於犯意之聯絡，分別於下列時、地
    ，竊取他人財物，茲敘述其竊盜事實如下：
  (一)於96年3月下旬某日，在臺北縣林口鄉省道臺15線15.5公里
    處之道路拓寬工程工地，竊取國雍營造工程有限公司（以下
    簡稱國雍公司）與下包廠商所有之鐵條約250公斤【價值約
    新臺幣（下同）數千元】。
  (二)於96年4月24日前之4月下旬某日，在桃園縣蘆竹鄉海湖1之1
    號已停工之工廠內，竊取己○○所有之電壓無熔絲開關2個
    、電表1個及電纜線5條等物。嗣於同年5月28日下午4時20分
    許，辛○○在其桃園縣蘆竹鄉海湖村16鄰182號住處為警查
    獲，並扣得己○○失竊之上開電壓開關、電表及電纜線等物
    。
  (三)於96年4月24日中午12時許，偕同陳宜秋至桃園縣蘆竹鄉○○○街7號屬甲○○所有但無人居住之房屋，竊取甲○○所
    有之廚具（價值約2萬元）及屋外欄杆、鐵門等白鐵製品（
    價值約5、6千元），得手後持往資源回收場變賣，將變賣所
    得朋分花用。
  (四)於96年5月中旬某日，偕同陳宜秋至桃園縣蘆竹鄉○○○路
    赤塗崎1之4號建鑫鍋爐公司，竊取該公司所有白鐵門板4面
    及白鐵煙囪2支，得手後持往資源回收場變賣，所得款項花
    用殆盡。
  (五)於96年5月17日下午2時許，在臺北縣林口鄉下福村117號旁
    倉庫，竊取丁○○所有之不鏽鋼鋼板乙塊（價值約1千元）
    ，甫得手欲騎乘車號AY9-610號重機車離去之際，旋為丁○○發現而報警查獲。
二、案經甲○○、丁○○訴由臺北縣政府警察局新莊分局移送臺
    灣板橋地方法院檢察署檢察官偵查起訴。
    理  由
壹、有罪部分：
一、關於證據能力之認定：
    按被告以外之人於審判外之言詞或書面陳述，除法律有規定
    外，不得作為證據，刑事訴訟法第159條第1項固有明文。惟
    被告以外之人於審判外之陳述，雖不符前4條之規定，而經
    當事人於審判程序同意作為證據，法院審酌該言詞陳述或書
    面陳述作成時之情況，認為適當者，亦得為證據。當事人、
    代理人或辯護人於法院調查證據時，知有第159條第1項不得
    為證據之情形，而未於言詞辯論終結前聲明異議者，視為有
    前項之同意。刑事訴訟法第159條之5另有明定。本件證人即
    國雍公司工程師乙○○、己○○、甲○○、建鑫鍋爐公司員
    工庚○○、丁○○、廣明公司協理丙○○等於警詢中之陳述
    ，檢察官及被告辛○○、戊○○於原審及本院審理時，均表
    示無意見而不予爭執，且迄本院言詞辯論終結前亦未聲明異
    議，本院審酌上開證據資料製作時之情況，尚無違法不當，
    亦認為以之作為證據應屬適當，依刑事訴訟法第159條之5規
    定，認上揭證據資料有證據能力，合先敘明。
二、實體方面：
（一）前揭犯罪事實，業據被告辛○○於原審及本院審理時坦承
      不諱，就犯罪事實欄一、(三)及(四)部分，核與共犯陳宜秋於
      原審自白情節相符，並經證人甲○○、建鑫鍋爐公司員工
      庚○○分別於警詢指述明確；就犯罪事實欄一、(一)、(二)及
      (五)部分，亦經證人即國雍公司工程師乙○○、己○○及丁○○等分別於警詢或原審指明在卷，堪認被告辛○○之自
      白與事實相符。此外，復有被害人己○○、丁○○簽具之
      贓物認領保管單各1紙及現場照片等附卷可稽。被告辛○○如事實欄一所載之5次竊盜犯行明確，應依法論科。
（二）核被告辛○○就犯罪事實欄一、(一)至(五)所示之行為，均係
      犯刑法320條第1項之竊盜罪。其就犯罪事實欄一、(三)及(四)
      部分，與陳宜秋，有犯意聯絡與行為分擔，為共同正犯。
      被告辛○○先後5次竊盜行為，犯意各別，侵害不同物主
      之財產法益，為數罪，應分論併罰。查被告辛○○前於91
      年3月29日因竊盜案件，經臺灣桃園地方法院以91年度易
      字第337號判處有期徒刑8月，同年8月1日經本院以91年度
      上易字第1419號撤銷原判決，改判有期徒刑6月確定，嗣
      於同年10月30日易科罰金執行完畢。又於95年7月31日因
      違反毒品危害防制條例案件，經臺灣桃園地方法院以95年
      度簡字第253號判處有期徒刑3月，同年8月28日確定，嗣
      於同年10月17日易科罰金執行完畢，有本院被告前案紀錄
      表在卷可查，其於有期徒刑執行完畢後，5年以內以故意
      再犯本件有期徒刑之罪，為累犯，所犯數罪均應依刑法第
      47條第1項規定加重其刑。又被告辛○○就事實欄一、(一)
      至(三)所示之犯罪行為時間均在96年4月24日以前，合於中
      華民國96年罪犯減刑條例第2條第1項第3款之規定，且非
      同條例第3條所定不得減刑之罪，該3次竊盜罪依上開條例
      規定，均減其宣告刑為2分之1。
（三）原審以被告辛○○就犯罪事實欄一、(一)至(三)所示竊盜行為
      ，犯罪事證明確，對於該3次竊盜犯行，各量處被告辛○○有期徒刑4月，並各減為有期徒刑2月，固非無據。惟原
      判決主文欄及據上論斷欄雖已就犯罪事實欄一、(一)至(三)之
      部分，依中華民國96年罪犯減刑條例之規定，減其宣告刑
      為2分之1，然原判決理由欄一、關於被告辛○○有罪項下
      ，卻漏未論述被告減刑之理由，自有疏漏。檢察官上訴意
      旨以原判決就此部分量刑過輕為由，指摘原判決不當，提
      起上訴，雖無理由，惟原判決此部分既有上開可議之處，
      即屬無可維持，本院應予撤銷改判。至於犯罪事實欄一、
      (四)及(五)所示竊盜犯行，原審以被告辛○○犯罪證明確，適
      用刑法第320條第1項、第28條、第47條第1項、刑法施行
      法第1條之1第1項、第2項前段規定，各量處有期徒刑4月
      ，其認事用法及量刑，尚無不合，檢察官上訴指摘此部分
      量刑過輕，為無理由，應予駁回。
（四）本院審酌被告辛○○有竊盜前科，經法院判處徒刑並經執
      行完畢，仍不知警惕，復犯本件竊盜行為，其犯罪之動機
      、目的、手段、知識程度、所竊財物之價值及犯罪後尚能
      坦承犯行等一切情狀，就犯罪事實欄一、(一)至(三)之3次竊
      盜犯行，各量處有期徒刑4月，並依中華民國96年罪犯減
      刑條例之規定，各減為有期徒刑2月，再與犯罪事實欄一
      、(四)及(五)上訴駁回部分，定其應執行刑有期徒1年1月，以
      示懲儆。
（五）公訴意旨就被告辛○○部分，請求依竊盜犯贓物犯保安處
      分條例第3條第1項之規定，於刑之執行前令入勞動場所強
      制工作等語。本院審酌被告辛○○就本件竊盜行為，均係
      趁無人看管之際徒手行竊，所竊取財物之價值非鉅，其中
      數被害人甚至係於遭竊數日後，至現場察看時始發覺，尚
      難謂被告之行為已嚴重干擾被害人經濟生活及社會秩序之
      情形，本件既無犯罪節重大之情形，本院認量處如主文所
      示之刑度，應可適切反應被告犯行之可非難性，並兼收教
      悔矯正之效果，爰不為令入勞動場所強制工作之諭知，併
      此敘明。
（六）至於在被告辛○○住處查扣之油壓剪3支、安全繩索2條、
      鐵撬1支及扳手1批等物，雖屬被告辛○○所有，然無積極
      證據足資證明扣案工具係供犯竊盜罪所用或供預備犯罪之
      物，爰不予宣告沒收。
貳、無罪部分：
一、公訴意旨另以被告辛○○或單獨或與被告戊○○共同基於為
    自己不法所有之意圖，於下列時、地竊取他人財物：
  (一)被告辛○○於96年3月下旬某日，在臺北縣林口鄉省道臺15
    線15.5公里處之道路拓寬工程工地，竊取國雍公司與下包廠
    商所有之鐵條約300公斤，因認被告辛○○犯刑法第320條第
    1項之竊盜罪嫌。
  (二)被告辛○○、戊○○共同於96年4月22日下午4時許，翻牆進
    入桃園縣蘆竹鄉○○路○段211號廣明實業有限公司（以下簡
    稱廣明公司），竊取該公司所有之不銹鋼製設備乙批，因認
    被告辛○○、戊○○共同涉犯刑法第321條第1項第2款之踰
    越牆垣加重竊盜罪嫌。
二、按犯罪事實應依證據認定之，無證據不得認定犯罪事實。又
    不能證明被告犯罪者，應諭知無罪之判決。刑事訴訟法第15
    4條第2項、第301條第1項分別定有明文。而事實之認定，應
    憑證據，如未能發現相當證據，或證據不足以證明犯罪事實
    ，自不能以推測或擬制之方法，為裁判基礎。且認定犯罪事
    實所憑之證據，雖不以直接證據為限，間接證據亦包括在內
    ，然而無論直接或間接證據，其為訴訟上之證明，須於通常
    一般人均不致有所懷疑，而得確信其為真實之程度者，始得
    據為有罪之認定。倘其證明尚未達到此一程度，而有合理懷
    疑之存在，致無從使事實審法院獲得有罪之確信時，即應由
    法院為諭知被告無罪之判決（最高法院40年臺上字第86號、
    76年臺上字第4986號判例參照）。
三、本件公訴意旨認被告辛○○、戊○○2人涉有上開竊盜犯行
    ，無非係以其2人於警詢、偵查中之供述、被害人乙○○、
    丙○○之指述及卷附通訊監察紀錄等為其論據。經訊被告辛○○、戊○○均堅詞否認上開犯行，被告辛○○辯稱：我在
    臺北縣林口鄉省道臺15線15.5處之道路拓寬工程工地僅竊取
    鐵條1次，數量約1、2百公斤等語。其與被告戊○○並均辯
    陳：僅至桃園縣蘆竹鄉○○路○段211號廣明公司圍牆外，撿
    拾路旁掉落之白鐵，並未踰越該公司圍牆行竊，且據該公司
    稱，失竊之不銹鋼製設備以噸計，自不可能由彼2人竊取等
    語。
四、本院查：
（一）證人即國雍公司工程師乙○○於警詢雖指稱：96年3月下
      旬在臺北縣林口鄉省道臺15線15.5公里處道路拓寬工程工
      地，曾先後遭竊兩次，各損失鐵條約250公斤及300公斤，
      鐵條堆置在工區堆置場，無人看守等語（96年度偵字第12
      404號卷第13-14頁），然其於原審結證稱：我並未親見遭
      竊情況，係下包廠商發現後告訴我們，附近有人告訴工地
      主任說看到有人用車子載東西出去，工地主任叫我去警局
      備案等語（原審卷第142-143頁）。證人乙○○上開證言
      ，至多僅能證明國雍公司置於上開工地之300公斤鐵條失
      竊之實，其既未親見被告辛○○於前述時地竊取鐵條約30
      0公斤之行為，復無其他佐證足以認定被告辛○○有此次
      竊盜行為，自難僅憑乙○○之證言，論斷被告辛○○此部
      分之竊盜犯行。
（二）被告辛○○、戊○○雖曾於警詢中供稱曾至廣明公司竊取
      物品云云，然就竊取之確切時間、行竊方式及竊得財物內
      容等，則均未有進一步之說明，徒據警詢中簡略之供述內
      容，尚難遽認彼等有公訴意旨所指之竊盜事實。被告辛○○嗣於偵查中則供陳：曾在廣明公司圍牆邊撿拾一些廢鐵
      ，並非偷東西等語；被告戊○○於偵查中供稱：與辛○○
      至上址廢棄場撿東西等語，是以2人警詢中所為竊盜之自
      白是否確與事實相符，不無疑義。又證人即廣明公司協理
      丙○○雖於警詢指陳：竊嫌係自海湖溝旁河川地翻牆進入
      工廠行竊等語（96年度偵字第12398號卷第13頁），然其
      於原審證稱：警詢所稱竊賊是翻牆進去偷的部分，是我推
      測的，我並沒有看到等語（原審卷第148頁），是證人丙○○此部分之證詞，自不足以據為認定竊盜過程之依據。
      又證人丙○○於原審作證時，提出廣明公司於96年4月23
      日發覺放置於工廠後方空地之失竊設備清單，包括：鈦合
      金金屬熱交換器（重約1千公斤）、白鐵製泵浦約15組（
      重約3千公斤）、銅製空氣冷卻器3組（重約3千公斤）、
      白鐵製攪拌機機座10組（重約3千公斤）、鈦合金金屬桶
      槽乙只（重約5百公斤）、白鐵製熱交換器乙批（重約4千
      公斤）、白鐵製雜項設備（重約3千公斤）、馬達減速器7
      台、高壓電線乙批約150公尺、ＰＶＣ電線乙批約2百公尺
      （原審卷第165頁）。證人丙○○復證稱：廣明公司圍牆
      高度達4公尺，離道路有段距離，圍牆內是一片空地，竊
      走上開設備勢需使用吊車及車輛方能為之，東西是放在遮
      雨棚下，須要將之挪近圍牆，才能以吊車吊走，人力無法
      搬運，該空地平日少有人進入，係公司員工進入拿取料件
      時發覺遭竊，確實遭竊時間無從得知，發現當時尚有部分
      零碎設備仍留在圍牆上等語（原審卷第148-151頁）。由
      廣明公司上開遭竊設備總重量將近20公噸，及現場圍牆上
      尚遺留零星設備之客觀情狀，參酌證人丙○○上開證言，
      堪認該等設備係遭人自圍牆外使用吊具吊起後再以車輛運
      離。本件被告辛○○前揭有罪部分之竊盜犯罪模式，均係
      徒手行竊，被告2人顯無可能以徒手踰越圍牆之方式竊取
      上開設備。另廣明公司圍牆上既遺留零星設備，亦不排除
      其他竊嫌以機具行竊該公司設備之過程中，有部分零件掉
      落圍牆外之可能，則被告2人辯陳係在圍牆外撿拾廢棄物
      等語，亦非絕無可取。此部分既無人親眼目睹被告2人行
      竊，復無贓證物或其他積極事證可資佐證，自難僅以被告
      2人警詢中有瑕疵之自白，推定其犯罪事實。
五、綜上所述，本件公訴意旨所憑各項證據，經調查結果，其證
    明程度未達於可排除合理之懷疑，而形成被告2人此部分有
    罪之法律上確信，本院復查無其他足資證明被告2人犯上開
    竊盜罪行之積極事證，揆諸前揭條文規定及判例意旨，既不
    能證明被告2人此部分之犯罪，即應為無罪之諭知。原審就
    此部分諭知被告2人無罪，即無不合。檢察官指摘原判決此
    部分不當，提起上訴，為無理由，應予駁回。
據上論斷，應依刑事訴訟法第368條、第369條第1項前段、第364
條、第299條第1項前段，刑法第28條、第320條第1項、第47條第
1項、第51條第5款，刑法施行法第1條之1第1項、第2項前段，中
華民國96年罪犯減刑條例第2條第1項第3款、第7條，判決如主文
。
本案經檢察官羅建勛到庭執行職務。
中    華    民    國     97    年    6    月    11    日
            刑事第十三庭  審判長法  官  曾德水
                                法  官  林婷立
                                法  官  談  虎
以上正本證明與原本無異。
不得上訴。
                                書記官  黃家麟
中    華    民    國    97    年    6     月    11    日
附錄：本案論罪科刑法條全文
刑法第320條
意圖為自己或第三人不法之所有，而竊取他人之動產者，為竊盜
罪，處5年以下有期徒刑、拘役或5百元以下罰金。
意圖為自己或第三人不法之利益，而竊佔他人之不動產者，依前
項之規定處斷。
前2項之未遂犯罰之。


司法院資訊處製作；財團法人民間司法改革基金會備份。
